臺灣士林地方法院交通事件裁定　　　　 94年度交聲字第233號
原處分機關　臺北市交通事件裁決所
異　議　人
即受處分人　甲○○
上列受處分人因違反道路交通管理處罰條例案件，對於臺北市交
通事件裁決所民國94年2 月25日所為之處分（原處分案號：北市
裁三字第裁22-A1A105674號），聲明異議，本院裁定如下：
    主  文
原處分撤銷。
甲○○不罰。
    理  由
一、原處分意旨略以：異議人即受處分人甲○○於民國93年10月
    26日20時50分許，駕駛車號R3-9198 號自用小客車，沿臺北
    市○○○路○ 段133 巷北向南行駛，駛至寧安街口行近行人
    穿越道有行人穿越時，不暫停讓行人先行通過，經警舉發，
    故依道路交通管理處罰條例第44條第2 款之規定，裁處異議
    人罰鍰新台幣1,200 元云云。
二、聲明異議意旨略以：當時行人林嘉國違反號誌管制紅燈穿越
    馬路，伊隨即停車鳴笛示警，但仍禮讓林嘉國優先行走，在
    確定林嘉國通過後，始緩慢駕駛通過。林嘉國因不滿伊按喇
    叭，追至駕駛座旁與伊發生口角，且出手毆打傷害伊。經伊
    報案處理，林嘉國為正當化其暴力行徑，故企圖以伊未禮讓
    行人，並撞及其身體為由，規避刑事責任等語。
三、按道路交通管理之稽查，由交通勤務警察，或依法令執行交
    通稽查任務人員執行之，其稽查項目為違規停車者，得由交
    通助理人員逕行執行之；又對於違反道路交通管理處罰條例
    之行為，民眾得敘明違規事實或檢具違規證據資料，向公路
    主管或警察機關檢舉，經查證屬實者，應即舉發；而汽車駕
    駛人之行為有：(一)闖紅燈或平交道、(二)搶越行人穿越道、(三)
    違規停車而駕駛人不在場、(四)不服指揮稽查而逃逸，或聞消
    防車、救護車、警備車、工程救險車之警號不立即避讓、(五)
    違規停車或搶越行人穿越道，經各級學校交通服務隊現場導
    護人員簽證檢舉或(六)其他違規行為經以科學儀器取得證據資
    料情形之一，當場不能或不宜攔截製單舉發者，亦得對汽車
    所有人逕行舉發處罰，但須記明車輛牌照號碼、車型等可資
    辨明之資料，查明汽車所有人姓名或名稱、住址後，製單舉
    發處罰之，此見道路交通管理處罰條例第7 條、第7 條之1
    、第7 條之2 規定即明。依據前開法律規定，交通勤務警察
    或交通助理人員（限違規停車）就違反道路交通管理處罰條
    例事件稽查、舉發有稽查及舉發之權限。而交通勤務警察之
    舉發則可區別為：(一)當場舉發；(二)逕行舉發，二大類型，並
    以當場舉發為原則，以逕行舉發為例外。所謂當場舉發，乃
    由交通勤務警察將交通違規者攔截製單舉發，其當場舉發之
    原因，則包括交通勤務警察於執行稽查勤務當場自行發現違
    規行為，或經民眾檢舉前往查證，並當場發現違規行為。而
    所謂逕行舉發，除須以當場不能或不宜攔截製單舉發為要件
    ，並可區別為：(一)舉發人員親見違規行為；(二)各級學校交通
    服務隊現場導護人員簽證檢舉；(三)單純以科學儀器取得證據
    資料，三種類型。其屬於舉發人員親見違規行為者，並須屬
    特定之違規行為（包括闖紅燈或平交道、搶越行人穿越道、
    違規停車而駕駛人不在場、不服指揮稽查而逃逸，或聞消防
    車、救護車、警備車、工程救險車之警號不立即避讓），而
    由各級學校交通服務隊現場導護人員簽證檢舉者，則僅限於
    違規停車或搶越行人穿越道之違規行為。查其立法意旨，無
    非就交通違規之舉發，要求行政機關負舉證責任，及限定證
    據方法。有關當場舉發，因交通勤務警察親見違規事實（倘
    人民對於處分不服，並對於舉發事實存有爭議，而聲明異議
    ，交通勤務警察即可充為證人，並有具結之義務，其證言之
    真實性受到刑事偽證處罰之確保，並由法院訊問以查其真偽
    ），且經當場攔截違規行為人，告知舉發之事實並提供辯明
    違規事實之機會，故允許僅以舉發員警之證詞，作為認定違
    規事實之唯一證據。有關逕行舉發，則除特定違規事項外，
    均應由行政機關以科學儀器取得證據資料。至於特定違規事
    項，雖不必以科學儀器取得證據資料，但除違規停車或搶越
    行人穿越道之情形，可由各級學校交通服務隊現場導護人員
    簽證檢舉外，其餘均仍以交通勤務警察親見違規事實者為限
    。以避免違反另行規定「違規停車或搶越行人穿越道，可由
    各級學校交通服務隊現場導護人員簽證檢舉而逕行舉發」之
    立法意旨。至於民眾檢舉違規，若已提供科學儀器取得之證
    據資料以查證其真偽，或僅敘明違規事實，但經交通勤務警
    察前往查證當場親見違規行為，其舉證責任已盡，固無疑義
    。但如僅敘明違規事實，未提供科學儀器取得之證據資料以
    供查證，且經交通勤務警察前往查證之結果，未親見違規事
    實，則應不得僅據檢舉人之敘述即為逕行舉發，俾符合前開
    法律規定有關證據方法限制之要旨，並避免有心之檢舉人藉
    此大量而輕微之行政處分騷擾被檢舉人，達到維護行政效率
    及兼顧人權之功能。
四、查異議人與林嘉國於93年10月26日20時50分許發生交通事故
    ，經警員賴嘉賢處理，並製作交通事故談話紀錄表，此有道
    路交通事故現場圖及交通事故補充資料表影本各1 份、交通
    事故談話紀錄表2 份附卷可稽。而本件交通違規案件，則係
    嗣後由臺北市政府警察局交通警察大隊警員鄭美惠於93年11
    月19日填單舉發，此有舉發違反道路交通管理事件通知單1
    份附卷可證，足見本件並非當場舉發，而係逕行舉發無訛。
    又本件舉發係依據現場跡證及當事人之陳述分析，認異議人
    行經行人穿越道未禮讓行人先行，此有臺北市政府警察局交
    通警察大隊交通事故分析研判表1 份附卷可證，足證舉發員
    警並未當場親見異議人之違規事實，依照前開說明，不得為
    逕行舉發。至於證人林嘉國於警訊中雖證述異議人在行人穿
    越道上駕車撞及其左側大腿云云，然其證述，非屬經科學儀
    器取得之證據，應不適合以之為逕行舉發之證據資料。況林
    嘉國在道路上與異議人發生糾紛，更自承出手毆打異議人，
    其證詞尚難令一般人就異議人確有駕車搶越行人穿越道不讓
    行人先行之行為產生確信，而無所懷疑，故異議人之違規行
    為，尚屬無法明確證明。原處分未予詳查，依據員警之逕行
    舉發，遽予裁罰，容有未洽。從而，本件異議為有理由，應
    將原處分撤銷，並另為異議人不罰之諭知。
據上論斷，應依道路交通案件處理辦法第20條前段，裁定如主文
。
中　　華　　民　　國　　94　　年　　5　　月　　  6　　日
                  交通法庭法  官  周群翔
以上正本證明與原本無異。
如不服本裁定應於送達後5 日內向本院提出抗告狀。
                          書記官  劉育君
中　　華　　民　　國　　94　　年　　5 　　月　　10　　日
